【裁判字號】    98,訴,449
【裁判日期】    980325
【裁判案由】    違反毒品危害防制條例
【裁判全文】
臺灣彰化地方法院刑事判決               98年度訴字第449號
公  訴  人  臺灣彰化地方法院檢察署檢察官
被      告  甲○○
                    （現因另案於臺灣雲林第二監獄執行中）
上列被告因違反毒品危害防制條例案件，經檢察官提起公訴（98
年度毒偵字第274 號），本院依簡式審判程序判決如下：
    主  文
甲○○施用第一級毒品，累犯，處有期徒刑捌月。
    犯罪事實及理由
一、犯罪事實：
（一）甲○○曾於民國82年間，因其於81年間所犯之違反肅清煙
      毒條例及麻醉藥品管理條例案件，經法院判處有期徒刑3
      年6 月、6 月，並定應執行有期徒刑3 年9 月確定。又於
      83年間，因違反藥事法及麻醉藥品管理條例案件，經法院
      判處有期徒刑5 月、7 月，並定應執行有期徒刑11月確定
      ，上開2 罪接續執行後，於84年6 月28日因縮短刑期假釋
      付保護管束出監。惟於假釋期間，再因違反麻醉藥品管理
      條例及肅清煙毒條例案件，分別經法院判處有期徒刑7 月
      、3 年7 月確定，嗣經法院裁定定應執行刑有期徒刑3 年
      10月確定，且前案之假釋亦遭撤銷，並入監接續執行殘刑
      2 年10月18日；嗣於90年9 月7 日再因縮短刑期假釋出監
      ，惟其於假釋期間，復因施用毒品案件，除執行後述之強
      制戒治外，亦遭撤銷假釋，再度入監執行殘刑2 年5 月27
      日，甫於95年3 月26日縮短刑期執行完畢。其另於91年間
      ，因施用毒品案件，經本院裁定送觀察、勒戒後，認有繼
      續施用毒品傾向，再裁定令施以強制戒治，於92年12月4
      日強制戒治執行完畢、於翌日釋放出所。又於97年間，因
      施用毒品案件，經法院分別判處有期徒刑8 月、11月、8
      月，應執行有期徒刑2 年1 月確定（尚未執行完畢）。詎
      甲○○猶不知悔改，復基於施用第一級毒品海洛因之犯意
      ，於97年12月13日上午11時許，在其位於彰化縣社頭鄉社
      頭村光明巷38號之住處房間內，以將海洛因置入針筒內摻
      水稀釋後注射之方式，施用第一級毒品海洛因1 次。嗣於
      同日下午3 時20分許，因其另涉毒品案件遭發布通緝，為
      警在彰化縣社頭鄉○○村○○○路199 巷口緝獲，而於未
      被有偵查犯罪職權之機關或公務員發覺上開本次之施用毒
      品海洛因犯行前，即主動向詢問之員警供承本案之施用毒
      品犯行，自首而接受裁判，並同意由員警採集其尿液送驗
      ，檢驗結果確呈嗎啡陽性反應。
（二）案經彰化縣警察局田中分局報請臺灣彰化地方法院檢察署
      檢察官偵查起訴。
二、理由
（一）被告甲○○於本院準備程序中，就上揭犯罪事實均為有罪
      之陳述，且所犯係死刑、無期徒刑、最輕本刑為3 年以上
      有期徒刑以外之罪，經本院合議庭依刑事訴訟法第273 條
      之1 第1 項之規定，裁定由受命法官1 人獨任進行簡式審
      判程序。
（二）上揭犯罪事實，業據被告甲○○於警詢時及偵審中坦承不
      諱，並有彰化縣警察局田中分局委託檢驗尿液代號與真實
      姓名對照單、勘察採證同意書及詮昕科技股份有限公司出
      具之濫用藥物尿液檢驗報告各1 紙在卷可佐，足認被告之
      自白與事實相符，足以採信，被告確有施用第一級毒品海
      洛因之犯行至為明確。
（三）按修正毒品危害防制條例就施用毒品者，僅於「初犯」及
      「5 年後再犯」二種情形，有其追訴條件之限制，即須於
      初犯經觀察、勒戒或強制戒治釋放後，5 年內均無施用毒
      品之行為，始能認其前所實施之觀察、勒戒或強制戒治已
      足遮斷毒癮，而得於5 年後再犯時，再予適用初犯之規定
      ，重行觀察、勒戒等程序；倘5 年內已經再犯，被依法追
      訴處罰，縱其第3 次（或第3 次以上）施用毒品之時間在
      初犯釋放5 年以後，即與「5 年後再犯」之情形有別，且
      因已於「5 年內再犯」，顯見其再犯率甚高，原實施觀察
      、勒戒或強制戒治，已無法收其實效，而無5 年戒斷期之
      存在，自無再經觀察、勒戒及強制戒治之必要，應由檢察
      官逕行起訴（最高法院95 年 度台非字第59號判決、95年
      度台非字第65號判決及95年度第7 次刑事庭會議決定足供
      參照）。本件被告曾於92年間因毒品案，於92年12月4 日
      經強制戒治執行完畢、於翌日釋放，復於97年4 、6 、7
      月間分別再因施用毒品案件，經本院判處有罪判決確定，
      有臺灣高等法院被告前案紀錄表可查，揆諸前開最高法院
      判決及決議，因被告於92年後之5 年內，業有施用毒品之
      行為，則本次被告於97年12月13日再次施用毒品之犯行，
      即與5 年後再犯之情形有別，自應逕行起訴。
（四）核被告甲○○所為，係犯毒品危害防制條例第10條第1 項
      之施用第一級毒品罪。又被告曾有前開犯罪事實部分所述
      之論罪科刑執行情形，今被告於有期徒刑執行完畢後，5
      年以內故意再犯本件有期徒刑以上之罪，為累犯，應依刑
      法第47條第1 項之規定加重其刑。
（五）又被告之施用毒品犯行，於犯罪後未被有偵查犯罪職權之
      機關或公務員發覺前，即主動向詢問員警供承施用毒品犯
      行，自首而接受裁判，業據被告供陳明確（參警詢筆錄）
      ，並有警員蕭幸琪之職務報告1 只附卷足佐，爰依刑法第
      62條前段規定減輕其刑。被告之刑有加重及減輕，依法先
      加後減。
（六）量刑理由：爰審酌被告經觀察、勒戒及強制戒治與刑之執
      行後，猶未能深切體認毒品危害己身之鉅，及早謀求脫離
      毒害之道，反而於出監後再犯，未見收斂、警惕，無視於
      毒品對於自身健康之戕害及國家對於杜絕毒品犯罪之禁令
      ，自有使其接受相當時期監禁以敦化性情之必要，再審酌
      被告犯罪之動機、方法、手段、所生危害，暨犯後到庭坦
      承犯行、態度良好，並有自首減輕等一切情狀，量處如主
      文所示之刑。
三、應適用之法條：
（一）刑事訴訟法第273 條之1 第1 項，第299 條第1 項前段、
      第310 條之2 、第454 條第1項。
（二）毒品危害防制條例第10條第1項。
（三）刑法第11條前段、第47條第1 項、第62條前段。
四、如不服本件判決，得自收受送達之日起10日內，向本院提起
    上訴。
本案經檢察官張聖傳到庭執行職務。
中    華    民    國    98    年    3     月    25    日
                  刑事第五庭    法  官  周淡怡
以上正本證明與原本無異。
如不服本判決應於收受判決後10日內向本院提出上訴書狀，並應
敘述具體理由；其未敘述上訴理由者，應於上訴期間屆滿後20日
內向本院補提理由書（均須按他造當事人之人數附繕本）「切勿
逕送上級法院」。
中    華    民    國    98    年    3     月    25    日
                                書記官  陳文新
附錄論罪科刑法條全文
毒品危害防制條例第10條
施用第一級毒品者，處6月以上5年以下有期徒刑。
施用第二級毒品者，處3年以下有期徒刑。


司法院資訊處製作；財團法人民間司法改革基金會備份。
